【裁判字號】    98,聲,176
【裁判日期】    980430
【裁判案由】    返還提存物
【裁判全文】
臺灣桃園地方法院民事裁定               98年度聲字第176號
聲  請  人  丙○○
代  理  人  丁○○
聲  請  人  甲○○
相  對  人  戊○○
上列當事人間聲請返還提存物事件，本院裁定如下：
    主  文
本院八十一年度存字第二六七二號提存事件聲請人之被繼承人乙○○所提存之擔保金新台幣貳拾柒萬元，准予返還。
聲請程序費用由相對人負擔。
    理  由
一、本件聲請狀雖記載丁○○為聲請人之共同代理人，惟聲請人
    即委任人甲○○並未於委任狀之「委任人欄」處簽名或蓋章
    ，此部分代理權顯有欠缺，自難認丁○○為聲請人甲○○之
    合法代理人。惟聲請人丙○○、甲○○均已於聲請狀之「具
    狀人欄」處蓋章，顯已合法提出聲請，合先敘明。
二、按應供擔保之原因消滅，或訴訟終結後，供擔保人證明已定
    20日以上之期間，催告受擔保利益人行使權利而未行使者，
    法院應依供擔保人之聲請，以裁定命返還其保證書，民事訴
    訟法第104 條第1 項第1 款及第3 款前段分別定有明文。另
    依同法第106 條前段，前開規定，於其他依法令供訴訟上之
    擔保者準用之。又因假扣押所供擔保之提存物，乃為保障受
    擔保利益人可能因不當假扣押受有損害而設，換言之，該擔
    保係備供受擔保利益人因假扣押所受損害之賠償。所謂「應
    供擔保之原因消滅」，係指受擔保利益人無損害發生，或供
    擔保人本案勝訴確定或就所生損害已經賠償受擔保利益人而
    言（最高法院53年度台抗字第279 號判例意旨參照）。至所
    謂「訴訟終結」，應從廣義解釋，包括撤銷假扣押裁定及執
    行程序終結在內。
三、聲請意旨略以：第三人即聲請人之被繼承人乙○○（下稱乙○○）因與相對人間請求給付票款聲請假扣押事件，前經本
    院裁定准其供擔保後得為假扣押，嗣其依法向本院提存所提
    存擔保金新台幣27萬元後，聲請本院對相對人財產實施假扣
    押執行在案。嗣乙○○於民國93年11月30日死亡，聲請人為
    乙○○繼承人，依法繼承其權利義務，茲因聲請人已聲請撤
    回上開假扣押執行及撤銷前述假扣押裁定確定，故本件供擔
    保之原因已消滅，且訴訟終結，聲請人並已定20日以上之期
    間催告受擔保利益人即相對人行使權利而未行使，爰聲請返
    還提存物等語。
三、經查：
  (一)聲請人主張乙○○已依本院假扣押裁定供擔保聲請假扣押執
    行相對人財產，嗣乙○○死亡，聲請人為乙○○繼承人，並
    已聲請撤回上開假扣押執行及撤銷前開假扣押裁定確定之事
    實，業據渠等提出本院81年度全字第901 號假扣押裁定、81
    年度存字第2672號提存書、本院提存所函、乙○○除戶與全
    戶戶籍謄本、繼承系統表、臺灣臺北地方法院家事法庭（拋
    棄繼承准予備查）通知、民事撤回強制執行聲請狀、本院97
    年度全聲字第312 號撤銷假扣押裁定及確定證明書等影本各
    1 份為證，並經本院依職權調閱上開假扣押裁定、提存、撤
    銷假扣押裁定及本院81年度裁全字第835 號假扣押執行等卷
    證，查核無訛，堪信屬實，核符前揭法文所定「訴訟終結」
    情形。
  (二)又聲請人主張受擔保利益人即相對人於訴訟終結後經渠等函
    定20日以上即21日之期間催告如因上開假扣押受有損害依法
    行使權利而未行使等情，有聲請人提出相對人戶籍謄本、台
    北長安郵局第4064號存證信函及經相對人於民國98年1 月22
    日簽收之掛號郵件收件回執各1 件在卷為憑，本院復依職權
    向本院民事庭、簡易庭及非訟中心分案室，查明無誤，有本
    院民事紀錄科查詢表2 紙在卷可稽，堪信屬實。從而，揆諸
    上開說明，本件聲請，核無不合，應予准許。
四、依民事訴訟法第106 條前段、第104 條第1 項第3 款前段、
    第95條、第78條，裁定如主文。
中    華    民    國    98    年    4     月    30    日
                  民事第二庭  法  官  張金柱
如不服本裁定應於送達後10日內向本院提出抗告狀，並應繳納抗
告裁判費新台幣1,000 元。
以上正本證明與原本無異。
中    華    民    國    98    年    5     月     1    日
                              書記官  陳美宜


司法院資訊處製作；財團法人民間司法改革基金會備份。
